【裁判字號】    97,上易,624
【裁判日期】    971204
【裁判案由】    傷害
【裁判全文】
臺灣高等法院臺南分院刑事判決         97年度上易字第624號
上  訴  人
即  被  告  乙○○
上列上訴人因傷害案件，不服臺灣嘉義地方法院九十七年度易字
第一六七號中華民國九十七年七月三十一日第一審判決（起訴案
號：臺灣嘉義地方法院檢察署九十六年度偵續字第六０號），提
起上訴，本院判決如下：
    主  文
上訴駁回。
    事  實
一、乙○○於民國九十五年十二月七日，向甲○○承租建物門牌
    號碼為嘉義市○區○○里○○路148號1樓經營卡拉OK店，租
    賃期間自同日起，至九十六年五月六日止，為期半年，每月
    租金新台幣（下同）二萬五千元，乙○○並依租賃契約第五
    條交付押租金二萬五千元予甲○○。詎乙○○承租一個月後
    欲中止該租賃契約，屢次要求甲○○返還押租金均遭甲○○
    拒絕，遂心生不滿，竟與其前夫陳金和（業經原審判處有期
    徒刑六月，減為有期徒刑三月，未上訴而確定）及另二名真
    實年籍姓名均不詳之年約四十、五十歲之男子，共同基於傷
    害之犯意聯絡，於九十六年一月十日下午，由陳金和駕駛其
    不知情之兒子陳國偉所有車牌號碼4250—PK號自用小客車，
    搭載上揭二名男子共同前往上址與乙○○會合，待抵達後，
    乙○○隨即按押甲○○位於前開卡拉OK店樓上之住處電鈴，
    待甲○○下樓後，陳金和立刻揪住甲○○衣領，先以拳頭毆
    打甲○○之頭部，並質問甲○○為何不返還押租金予乙○○
    ，然甲○○以乙○○於租賃期限屆至前反悔退租，依彼此所
    訂租賃契約第七條規定，無權要求返還押租金為由，拒絕陳
    金和的要求，陳金和繼而與上開年約五十歲之男子將甲○○
    拉到上開卡拉OK店包廂內接續徒手毆打甲○○，致甲○○受
    有頭部外傷、合併臉部挫傷及四肢多處挫擦傷等傷害，嗣經
    甲○○報警處理，為警循線查獲。
二、案經甲○○訴由嘉義市警察局第二分局報告台灣嘉義地方法
    院檢察署檢察官偵查起訴。
    理  由
壹、程序部分：
    按被告以外之人於審判外之陳述，雖不符刑事訴訟法第一百
    五十九條之一至第一百五十九條之四之規定，而經當事人於
    審判程序同意作為證據，法院審酌該言詞陳述或書面陳述作
    成時之情況，認為適當者，亦得為證據。當事人、代理人或
    辯護人於法院調查證據時，知有第一百五十九條第一項不得
    為證據之情形，而未於言詞辯論終結前聲明異議者，視為有
    前項之同意，刑事訴訟法第一百五十九條之五定有明文。查
    本件檢察官所舉所有書面及言詞陳述之證據能力，於本院準
    備程序中，被告已明確陳明同意作為證據，又經本院於審理
    期日提示被告亦表示無意見，且迄言詞辯論終結前仍未聲明
    異議，可視為同意作為證據，本院審酌該等供述證據之取得
    過程並無瑕疵，與本案待證事實間復具有相當之關聯性，以
    之為本案證據尚無不當，自得採為本案證據。另被告於本院
    聲請傳訊之伊所請之小孩保母為證人，因被告迄本院審理前
    均未提出該名證人之姓名、住所以供傳喚，本院自無從傳訊
    到庭，依照刑事訴訟法一百六十三條之一駁回被告此部分之
    聲請，先此敘明。
貳、實體部份：
一、訊據上訴人即被告乙○○固坦承於前揭時、地，曾按電鈴請
    甲○○下樓，甲○○下來後，伊向甲○○要回押租金，但甲
    ○○不給，並與告訴人甲○○發生爭執等情（本院卷第廿一
    頁），惟矢口否認有任何共同傷害犯行，被告乙○○辯稱：
    其當天係要向告訴人索討回押租金，沒有要到後即離開，並
    未與被告陳金和共同毆打告訴人，告訴人之傷勢是伊自己跌
    倒受傷所致云云。
二、經查：
  (一)告訴人於上揭時地如何遭被告、同案被告陳金和及另二名真
    實姓名年籍不詳之成年男子共同傷害等情，迭據證人即被害
    人甲○○於偵查中及原審審理時到庭證述綦詳（偵字第三０
    二六號偵查卷第八頁、偵續字第四一號卷第四三、四四頁、
    原審卷第四一頁至第四二頁），且有財團法人天主教聖馬爾
    定醫院出具之告訴人於案發當日急診之診斷證明書一紙在卷
    可稽（警卷第十九頁），觀之上開診斷證明書所載被害人所
    受之傷勢與其所指述被告等人傷害之方法及下手之部位均相
    吻合。倘係自行跌倒所致，理應只有手臂及膝蓋挫擦傷，豈
    有四肢多處挫擦傷之可能！又告訴人遭被告等人傷害後，隨
    即報警，並向到現場處理之警員林嘉保敘明伊遭承租房子的
    人毆打乙節，亦據證人即警員林嘉保到庭結證無訛（原審卷
    第六六頁至第六八頁），再參以證人即案發當時在乙○○上
    開卡拉OK店外經營檳榔店之江蕎余於偵查中到庭具結證稱：
    「那天我在顧攤，快要休息，我有看見三個男子開車來進入
    甲○○房子，然後我有聽到乒乒碰碰的聲音，我不敢進去看
    ，他們進去多久我已經不記得了，等到他們出來我覺得怪怪
    的，他們要開車離開的時候，我抄下他們的車牌號號碼，甲
    ○○過一段時間才出來，我不敢問甲○○發生什麼事，甲○
    ○自己說他被他們打，難怪我聽到乒乒碰碰的聲音，我就把
    我抄車牌號碼的紙條交給甲○○，那一天除了我之外，還有
    幾個歐巴桑有聽到，但是沒有人敢進去，她們看一下就走了
    。‧‧那天我在收攤，沒有注意看（是否有女生），我掃到
    有一個人先進去，接著有三個人一起進去。（從他們進去到
    他們離開，有無其他人進去？）沒有，我正在收攤」等語明
    確（偵續字第四一號偵查卷第四五至第四六頁），並有證人
    江蕎余所自承（原審卷第六六頁）當時其所書寫之車牌號碼
    紙條影本一紙在卷可參（附於偵查卷第四一號第四九頁），
    而警員依據該字條查詢車籍資料而查知車主為陳國偉即為同
    案被告陳金和之子等情，亦據證人即警員林嘉保於原審審理
    時到庭證述屬實（原審卷第六八頁），並有車籍資料作業詳
    細畫面一紙（警卷第廿七頁）及陳國偉口卡片一張（警卷第
    三十頁）在卷可按，衡以告訴人與被告乙○○間確有租賃契
    約，並衍生糾紛，有房屋租賃契約書暨存證信函各一份（警
    卷第廿至第廿五頁）在卷足憑。就其事件之起因、經過、案
    發現場狀況及行為動機，足見上情應非子虛。雖告訴人所陳
    報警時間與警員林嘉保於原審審理時所陳告訴人報案時間有
    所出入，然因未關傷害情事，故認並不影響告訴人上揭指述
    之憑信性，併予敘明。
  (二)其次，被告乙○○雖以上開辯詞矢口否認有何傷害告訴人行
    為，然稽其與同案被告陳金和等二人對於案發當日在告訴人
    住處一樓之卡拉OK店所發生之案情始末，前後辯解始終南轅
    北轍，且互核亦多所出入，顯係避重就輕，難信其與同案被
    告陳金和之辯解為真實：
  1.被告乙○○初於警詢時供稱：當時現場有伊、被告陳金和及
    二名客人在場，被告陳金和開車至其店中，由伊請甲○○下
    樓，並由被告陳金和向甲○○催討押金，二名客人則在店裡
    的小包廂內，伊在甲○○下樓不到五分鐘就有事先離開，不
    清楚被告陳金和及店內二名客人有無毆打告訴人等語（警卷
    第三至第五頁）；於偵查中供稱：當天係被告陳金和與另一
    名男子至其店內幫其搬家，告訴人很兇，和一名男子在小包
    廂發生拉扯，拉扯後告訴人自己撞倒椅子，其等一直搬家到
    下午六時左右離開（偵字第三０二六號偵查卷第九頁）；於
    原審審理時供稱：當天被告陳金和係至其店內看看有無須幫
    忙，當時還有二名客人在其店內消費，直到卡拉OK機被拿走
    後，我就再叫甲○○下樓，跟他說多少退我一些押租金，他
    很兇，二名客人就拉住甲○○，被告陳金和剛好去廁所，回
    來見狀要將他們分開，告訴人很兇作勢打人，就與二名客人
    拉扯至包廂去，結果跌倒等語（原審卷第七二頁）。據此，
    被告究有無事先離開、被告陳金和前去之目的為何、二名客
    人究係前往店內消費或幫忙搬家及被害人甲○○如係自己跌
    倒為何傷勢如此多等等，被告所供前後明顯不一，且與前揭
    證人江蕎余所證情節及上開驗傷單不符，顯係避重就輕之卸
    責之詞。
  2.另同案被告陳金和初於警詢時供稱：當天伊與告訴人在被告
    乙○○店內因押租金情事發生爭吵，繼而相互拉扯，約過二
    分鐘，有二名客人進入店內消費，該二名客人將告訴人拉至
    包廂內毆打，其見狀即入包廂內幫忙拉開，事後伊與被告乙
    ○○一起離開，該二名客人何時離去則伊不知道（警卷第九
    頁至第十二頁）；於偵查中供稱：伊當天係至被告乙○○店
    內幫忙搬東西，當天店內尚有一名男客人，因伊向告訴人催
    討押租金而互相拉扯，後來該名男客覺得告訴人很吵，就將
    告訴人叫至包廂內，二人並發生拉扯，伊見狀入內將客人拉
    開，告訴人就跌倒撞到沙發扶把等語（偵字第三０二六號卷
    第九頁）；於原審審理時供稱：當天伊與告訴人雖有拉扯行
    為，然係告訴人自己跌倒，當時有二名客人看不過就過來打
    告訴人，事後伊開車離開，該二名客人係搭伊的車一起離開
    ，因伊跟該二名客人不熟，故該二名客人至嘉義市○○路與
    和平路口就下車了等語（原審卷第廿一頁、第七三頁）。據
    此，同案被告自始至終均未供稱被告乙○○有提前離開，而
    係與其一起離開的等情明確，被告上開所辯伊先行離開即有
    不實。又二名客人倘係消費者，焉何強出頭，與告訴人發生
    拉扯！且事後又與同案被告陳金和一起離開？
  (三)綜稽上述，被告所執前開辯解，要屬卸飾之詞，不足採信，
    本件事證明確，被告犯行堪以認定，應依法論科。
二、核被告乙○○所為，係犯刑法第二百七十七條第一項前段之
    傷害罪。被告與陳金和及另二名真實姓名年籍不詳之成年男
    子間有犯意聯絡及行為分擔，均為共同正犯。
三、原審法院適用刑法第二十八條、第二百七十七條第一項前段
    、第四十一條第一項前段，刑法施行法第一條之一第一項、
    第二項前段，並審酌被告犯罪之動機、目的、手段，告訴人
    之傷情，被告自案發迄今均飾詞狡辯，亦未與告訴人達成和
    解，未見其等之悔意等一切情狀，量處被告乙○○有期徒刑
    六月，且以其犯罪時間在中華民國96年4月24日以前，無不
    得減刑之例外情形，合於上開條例第二條第一項第三款之規
    定，應減其宣告刑二分之一，而減其宣告刑為有期徒刑三月
    ，並均諭知易科罰金之折算標準。認事用法俱無不合，量刑
    亦稱妥適，被告上訴意旨仍執前詞，及以原判決未有積極證
    據證明被告確有參與本件傷害行為與不採信被告之不在場等
    為由，指摘原判決不當，並無可取，為無理由，應予駁回。
據上論結，應依刑事訴訟法第三百六十八條，判決如主文。
本案經檢察官劉得鉦到庭執行職務。
中    華    民    國    97    年    12    月    4    日
                  刑事第六庭  審判長法  官  董武全
                                    法  官  杭起鶴
                                    法  官  沈揚仁
以上正本證明與原本無異。
不得上訴。
                                    書記官  廖文靜
中    華    民    國    97    年    12    月    4     日
附錄：本判決論罪科刑法條
中華民國刑法第277條第1項（普通傷害罪）
傷害人之身體或健康者，處3年以下有期徒刑、拘役或1千元以下
罰金。


司法院資訊處製作；財團法人民間司法改革基金會備份。
